【裁判字號】    90,台上,3794
【裁判日期】    900621
【裁判案由】    業務侵占
【裁判全文】
最高法院刑事判決                                九十年度台上字第三七九四號
    上訴人  台灣高等法院高雄分院檢察署檢察官
    被  告  甲○○
            乙○○即簡秀恩）.
右上訴人因被告等業務侵占案件，不服台灣高等法院高雄分院中華民國八十七年十二
月八日第二審更審判決（八十六年度上更(一)字第八三號，起訴案號：台灣高雄地方法
院檢察署八十三年度偵字第六七六一號），提起上訴，本院判決如左：
    主  文
原判決撤銷，發回台灣高等法院高雄分院。
    理  由
本件原判決以公訴意旨略稱：被告甲○○於民國（下同）八十年四、五月間，與葛有
力共同出資合夥經營「大學門補習班」，由葛有力出任設立人，甲○○則擔任班主任
，俟教育局核准大學門補習班「五專部」立案後，甲○○卻無理提出，強將其所有舊
課桌椅及辦學經驗充作股本，不願另行出資，反要葛有力出資新台幣（下同）七十餘
萬元之現金，葛有力深覺不妥，遂將「五專部」轉讓由甲○○獨自經營，另行於八十
一年九月十日再與甲○○共同設立「大學部」，嗣因葛有力較無辦學經驗且逢身體不
適，乃自八十二年元月起委由甲○○擔任該補習班「大學部」之班主任，並全權處理
「大學部」之業務，詎甲○○竟與其妻乙○○（即簡秀恩）二人基於共同意圖為自己
不法所有之概括犯意，連續在該補習班之會計帳冊上偽填多項不實支出及重複登載多
筆帳目，並違反「大學部所有資金，在華南商業銀行三民分行設戶，並申請甲存，任
何股東不得以個人名義動用」之協議，而於八十二年八月十九日以甲○○個人名義，
向台灣省合作金庫新興支庫另行開立帳戶，將補習班「大學部」八十二年七月份二百
五十萬元、八月一日至八月十九日三百八十萬元、八月二十日至八十三年一月一千餘
萬元之所有收入及盈餘，全部納入私囊侵吞入己，拒不結算，足生損害於葛有力；認
甲○○、乙○○共同涉犯刑法第二百十五條、第三百三十六條第二項之罪嫌。但經審
理結果，認為不能證明被告等犯罪，因而維持第一審諭知被告等無罪之判決，駁回檢
察官在第二審之上訴。固非無見。
惟查：一、審理事實之法院，對於與被告被訴事實有關之證據，應從各方面詳予調查
，以期發現真實，苟有與待證事實相關之證據尚未查竣，即難為有利或不利於被告之
判斷。檢察官起訴書指稱被告等將其補習班「大學部」八十二年七月份二百五十萬元
、八月一日至八月十九日三百八十萬元、八月二十日至八十三年一月一千餘萬元之所
有收入及盈餘，全部納入私囊侵吞入己等情。原判決以被告等自八十二年八月二十日
起至八十三年一月份，在台灣省合作金庫新興支庫戶頭之存款總計僅六百多萬元，與
公訴人所訴情形出入甚巨，而認被告等無侵占之事實；但其對於該六百多萬元是否業
遭被告等侵占，並未詳予調查審認，難謂無調查職責未盡之違誤。二、原判決認定告
訴人指稱被告等有重複登載帳目部分，核係內帳與外帳混合計算時發生之重複，如單
從內帳或外帳部分核算則無重複之記載，亦即如冷氣空調水電部分會計師記載之外帳
為四十九萬元，而內帳則記載為二十九萬元與二十萬元，總數額相同，並非同屬內帳
記載有四十九萬元，又記載二十九萬元及二十萬元之重複記載等情；惟告訴人葛有力
於告訴狀指稱被告等於會計帳冊上偽填十五項不實支出及十筆帳目重複記載，並予一
一表列（見本案第六七六一號偵查卷第六至九頁），其所列舉各項，何以不能證明被
告等有檢察官起訴書所指於補習班會計帳冊上偽填不實支出及重複登載帳目之事實？
又其重複部分，如何認定全屬內帳與外帳混合計算時發生之重複？俱非明瞭。原審未
遑逐項查明釐清，自嫌速斷。三、被告甲○○於檢察官訊問「公司會計由何人登計？
」，答稱「我及我太太乙○○」，復於第一審供稱「（法官問：會計帳目是由誰填載
？）是我，有時是我太太跟我」；被告乙○○於檢察官偵查中亦供稱其在「大學門補
習班」擔任主任室秘書，及「公司帳目由我及我先生登載」、「因是流水帳，且有時
帳目我登記，也有甲○○登記……且我負責記帳是自八十二年起，八十一年是葛有力
自己負責」各等語（見同上偵查卷第九十七、一二一、一二二頁，第一審卷第一○○
頁反面）。原審對於上開被告乙○○參與登帳部分之證據，何以不足採信，並未於判
決理由詳加說明，即遽以該補習班之帳冊並非乙○○之業務範疇，而為其有利之認定
，亦嫌理由欠備。以上諸端，或為上訴意旨所指摘，或為本院得依職權調查之事項，
應認原判決仍有撤銷發回更審之原因。
據上論結，應依刑事訴訟法第三百九十七條、第四百零一條，判決如主文。
中      華      民      國     九十     年      六      月    二十一    日
                              最高法院刑事第十二庭
                                  審判長法官  呂  潮  澤
                                        法官  陳  世  雄
                                        法官  孫  增  同
                                        法官  林  開  任
                                        法官  蕭  權  閔
      右正本證明與原本無異
                                              書  記  官
中      華      民      國     九十     年      六      月    二十八    日


司法院資訊處製作；財團法人民間司法改革基金會備份。
